【裁判字號】    98,交聲,3748
【裁判日期】    981130
【裁判案由】    違反道路交通管理處罰條例聲明異議
【裁判全文】
臺灣臺北地方法院交通事件裁定        98年度交聲字第3748號
原處分機關  交通部公路總局臺北區監理所
異  議  人
即受處分人  甲○○
上列異議人即受處分人因違反道路交通管理處罰條例案件，對於
於臺北市交通事件裁決所民國98年9月8日所為之處分（原處分案
號：北監自裁字第裁40-A00XPK764號)，聲明異議，本院裁定如
下：
    主  文
原處分撤銷。
甲○○不罰。
    理  由
一、原處分意旨略以：異議人即受處分人甲○○於民國98年7月1
    0日11時03分許，駕駛規定總載重量為35公噸車牌號碼125-B
    H號自用一般曳引車，裝載材料器具行經水源快速道路時，
    為警發現超載之情形，經臺北市政府警察局萬華分局交通分
    隊員警攔停，並使用活動地磅執行重量稽查測量，結果為總
    載重量42.7公噸，超載7.7頓，超載率在22%，而依法製單舉
    發。爰依道路交通管理處罰條例第29條之2第1項（原處分書
    漏載）、第3項，及違反道路交通管理事件統一裁罰基準表
    之規定，裁處罰鍰新臺幣（下同）18,000元並記汽車違規紀
    錄1次之處分。
二、聲明異議意旨則以：(1)只要大貨車有裝載物品一律攔查，尚
    有未審先判之虞。(2)活動地磅爭議性過大，其為量測工具經
    搬動（使用頻繁)後，其準確率及誤差值尚待考慮。(3)異議
    人一直遵守載運相關規定，尚經臺北（縣）市交通隊多次攔
    查至固定地磅稽查，皆未有違規超載之狀況發生。(4)當日經
    活動地磅過磅時，異議人查看料單無超載與平常遵守不超載
    之原則狀況下，卻被磅出超載7.7公噸，當場提出異議及質
    疑，並要求至固定地磅過磅，但該警員及相關各單位接不以
    配合並以「不服取締，可以申訴」回應之，異議人僅能自行
    至最近之松江地磅過磅以資證明云云。
三、經查:
  (一)按汽車裝載貨物超過核定之總重量、總聯結重量者，處汽車
    所有人罰鍰，並記汽車違規紀錄1次，其應歸責於汽車駕駛
    人時，除依第3項處汽車駕駛人罰鍰及依第63條第1項第2款
    記點外，汽車所有人仍應記該汽車違規紀錄1次；有前2項規
    定之情形者，應責令改正或當場禁止通行，並處新臺幣1萬
    元罰鍰，超載10公噸以下者，以總超載部分，每1公噸加罰
    新臺幣1,000元；超載逾10公噸至20公噸以下者，以總超載
    部分，每1公噸加罰新臺幣2,000元；超載逾20公噸至30公噸
    以下者，以總超載部分，每1公噸加罰新臺幣3,000元；超載
    逾30公噸者，以總超載部分，每1公噸加罰新臺幣5,000元。
    未滿1公噸以1公噸計算，道路交通管理處罰條例第29條之2
    第1項及第3項分別定有明文。
  (二)又按道路交通管理處罰條例之制定，係為加強道路交通管理
    ，維護交通秩序，並確保交通安全，該條例第一條本有明文
    規定，而違反道路交通管理事件之行為，究係處罰駕駛人或
    汽車所有人，於道路交通管理處罰條例各條文亦有明確規範
    ，另處罰汽車所有人者，如在該車輛正常登記使用中，原則
    上應即指車籍資料上所登記之車主而言，尚非指該車在民法
    上之真正所有權人。且車輛所有人（含汽車運輸業者）對於
    車輛駕駛人，應具有駕駛前之檢查及駕駛管理機制，以確保
    其駕駛之車輛無超載之責任，以防範事故於未然。從而，道
    路交通管理處罰條例第29條之2於90年1月17日公布增訂後，
    對超載而駕駛大型車輛者之情形，原則上對汽車所有人處以
    罰鍰，並記汽車違規紀錄一次，藉此督促汽車所有人善盡管
    理之責，其目的無非係慮及大型車輛之駕駛人超載駕駛大型
    車輛，恐對交通安全產生更大影響，故應加強大型車輛汽車
    所有人（含汽車運輸業者）管理駕駛人之責，強化要求大型
    車輛所有人（含汽車運輸業者）建立對所僱用之駕駛人之管
    理機制，避免將來重大交通事故發生。
  (三)本案系爭125-BH自用曳引車於98年7月10日11時03分許，由
    異議人駕駛，行經水源快速道路時，為警發現超載之情形，
    經臺北市政府警察局萬華分局交通分隊員警攔停，並使用活
    動地磅執行重量稽查測量結果為總載重量42.7公噸，超載7.
    7頓，超載率在22%等情，有臺北市政府警局交通警察大隊98
    年9月17日北市警交大執字第09831576300號函暨所附過磅單
    在卷可稽。又本件異議人當天進行過磅之地磅，業依規定進
    行校正檢定，此亦有臺北市政府警局交通警察大隊上開復函
    暨所附之工業技術研究院檢測服務報告1份在卷可按。是異
    議人當天所駕駛之上開車輛確有違規超載之事實，已至為明
    確。至於異議人雖另提出松江電腦拖車地磅之過磅資料，證
    明其當天並未超載云云。惟查，異議人當天在松江電腦拖車
    地磅時，並未有員警或其他公正機關之人員在場，且該地磅
    處之地磅是否依規定調校，顯有未明。此外，異議人當時過
    磅之載運物，與其在員警指定之地磅處過磅時所裝載之物品
    ，是否完全相同，亦尚乏積極之證據佐證。是自難徒以異議
    人嗣後所自行過磅之結果，而為異議人有利之認定。
  (四)異議人當天所駕駛之上開車輛，登記所有人為「德春營造股
    份有限公司」，此有車號查詢汽車車籍及行車執照在卷可稽
    。異議人係依所有人公司之規定載運物品，在無證據證明異
    議人當天載運過程中，除依所有人之規定載運外，有自行添
    加物品以致超重之可歸責於實際駕駛人即異議人之情事，揆
    諸前開規定及說明，自應對車輛所有人即德春營造股份有限
    公司裁罰，方屬適法。原處分機關未查，逕以駕駛人即異議
    人為處罰之對象，於法即有未合。本件異議人否認有超載之
    違規而請求撤銷，雖無理由。惟原處分既有上開可議之處，
    自屬無可維持，本院自應將原處分撤銷，裁處異議人不罰，
    以資適法。
據上論斷，應依道路交通案件處理辦法第20條前段，裁定如主文
。
中    華    民    國    98    年    11    月    30    日
                  刑事第四庭  法  官  李桂英
上正本證明與原本無異。
如不服本裁定，應於送達後5日內，向本院提出抗告狀。
                              書記官  嚴君珮
中    華    民    國    98    年    11    月    30    日


司法院資訊處製作；財團法人民間司法改革基金會備份。
